【裁判字號】    89,訴,3031
【裁判日期】    900522
【裁判案由】    毒品危害防制條例
【裁判全文】
臺灣高雄地方法院刑事判決                        八十九年度訴字第三三一號
    公  訴  人  臺灣高雄地方法院檢察署檢察官
    被      告  甲○○
    選任辯護人  蘇精哲
                徐建光
右列被告因毒品危害防制條例案件，經檢察官提起公訴（八十九年度偵字第二四八一
五號），本院判決如左：
    主  文
甲○○連續販賣第一級毒品，處有期徒刑玖年，褫奪公權肆年。
扣案之第一級毒品海洛因伍包（驗後淨重合計肆點零公克）沒收銷燬之；夾鏈袋壹
包及0000000000號行動電話壹支均沒收；販毒所得新台幣伍仟元沒收，如
全部或一部不能沒收時，以其財產抵償之。
    事  實
一、甲○○前於民國八十三年間因違反麻醉藥品管理條例、肅清煙毒條例案件，經本
    院各判處有期徒刑七月、三年四月，二罪合併定其執行刑為有期徒刑三年九月，
    於八十四年五月二十日入監執行，指揮書執畢日期為八十八年二月十三日。另又
    於八十四年三月至五月間，因違反肅清煙毒條例及麻醉藥品管理條例案件，經本
    院各判處有期徒刑三月十月、四月，二罪合併定其執行刑為有期徒刑三年十一月
    ，於八十八年二月十四日接續執行，嗣於八十七年十二月十日假釋出獄，所餘刑
    期至九十一年十一月六日始屆滿，詎其於假釋期間，竟不知戒慎悔改，復意圖營
    利，基於販賣第一級毒品海洛因之概括犯意，約自八十九年九月中旬起至同年十
    一月三日十三時許止，利用0000000000號行動電話作為聯絡之工具，
    連續在高雄縣鳳山市○○街一五之三號住處內或住處樓下附近及高雄縣鳳山國泰
    路等地，以每包新台幣（以下同）一千元之價格，連續販賣第一級毒品海洛因予
    予涂正義、張應麟施用，其交易方式或由涂正義、張應麟先打上開行動電話與其
    連絡，約定購買之數量、交付地點後，再由甲○○攜帶其等所欲購買海洛因至約
    定地點一手交錢、一手交海洛因，或由涂正義、張應麟直接至甲○○上開住處向
    其購買，前後分別販賣海洛因予涂正義、張應麟各三次（包括查獲當次共六次）
    ，合計販毒所得共五千元（查獲當次尚未自張應麟取得販毒現金一千元，應予扣
    除）。嗣因警方接獲民眾報案持檢察官核發之搜索票，於八十九年十一月三日十
    三時許前往甲○○上開住處執行搜索時，當場在甲○○住處樓下查獲甲○○正欲
    以一千元代價販賣海洛因予張應麟（另案偵辦），並自張應麟身上扣得甲○○甫
    交付之海洛因二包（重約一‧一公克），再至甲○○住處搜索時，於四、五樓樓
    梯間另行查獲甫於當日十二時五十分許至甲○○住處向甲○○購得海洛因一包尚
    未離去之涂正義（另案偵辦），並自涂正義身上起出其剛向甲○○購得之該包海
    洛因（重約０、五公克），另在甲○○住處內搜得海洛因三包（重約四‧一公克
    ）及所有供其販賣毒品所用之分裝夾鏈袋一包暨上開販賣毒品所用之聯絡電話0
    000000000號行動電話一支（另有與本案無關之安非他命、吸食器、大
    麻煙等物）。
二、案經高雄市政府警察局移送臺灣高雄地方法院檢察署檢察官偵查起訴。
    理  由
一、訊之被告甲○○固坦承於八十九年十一月三日十三時許在上開住處樓下，甫交付
    二包海洛因予張應麟後，旋即為警趕至查獲，警方另至其住處搜索時，於四、五
    樓樓梯間另行查獲涂正義，並自涂某身上起出海洛因一包，又在其住處內搜得海
    洛因三包、空夾鏈袋一包及0000000000號行動電話一支等物之事實，
    惟矢口否認有販賣海洛因予涂正義、張應麟之犯行，先於偵查中辯稱：曾給過涂
    正義、張應麟二人毒品，但沒有向他們收錢，張應麟查獲當時是來試毒品云云；
    後於本院則改稱：是伊與涂正義、張應麟三人各出資一千元共同購入海洛因三包
    後，伊先交付一包予涂正義（即在涂正義身上查獲之該包海洛因），後與張應麟
    另約在住處樓下要交付時即被警察查獲云云。經查；
（一）被告與張應麟同時為警於八十九年十一月三日十三時許在被告上開住處樓下查
      獲時，張應麟確係正在向被告購買一千元之海洛因，且被告當時已將二包海洛
      因交予張應麟，張應麟正欲抽取一千元交付時即為警趕至予以逮補等情，業經
      張應麟於警訊時坦稱供述：「我是在八十九年十一月三日十三時左右，要去向
      一位綽號"雞仔和"的男子購買毒品，在我們交易的時候被警方查獲。」、「我
      是與蔡明宗一起去的，我是在高雄縣鳳山市○○街十五號前與"雞仔和"交易時
      被警方查獲。」、「甲○○就是"雞仔和"沒錯」、「我是要向他買一千元，當
      要把錢拿給他的時候，就被查獲了」、「警方當場有查獲我要向甲○○購買的
      錢及甲○○所帶的兩包毒品」、「因為我剛去領一萬元，是準備要從一萬元中
      抽出一千元給甲○○，卻在拿錢的時候被警查獲」等語可按（見本院卷附張應
      麟八十九年十一月三日警訊筆錄），張應麟當日經警移送臺灣高雄地方法院檢
      察署由值班檢察官開臨時偵查庭訊之「今日為何被抓」時，復據其答稱：「要
      買時被抓」等語互核相符可佐（見偵查卷十九頁反面），另當日陪同張應麟至
      被告住處之蔡明宗於警訊時亦同稱：我因陪同張應麟到彰化銀行領錢，於八十
      九年十一月三日十三時張應麟帶同我到高雄縣鳳山市○○街十五號前向甲○○
      購買毒品海洛因時為警當場查獲等語供參（見警卷蔡明宗八十九年十一月三日
      警訊筆錄）。又上開查獲情節，亦經警員陳文賢於本院證述：當天我們接獲民
      眾檢舉，聲請檢察官核發搜索票至被告住處搜索，甫到達被告住處公寓樓下的
      馬路邊，剛要停車時，便見被告與張應麟、蔡明宗三人正在樓下門前交易毒品
      ，而且被告已經將毒品交予張應麟，張應麟當時正要拿錢給被告，我們將該三
      人制服後，並從張應麟手上查獲二包毒品，隨後再至被告住處搜索等語（見本
      院九十年四月十五日審判筆錄），並有在張應麟身上起出之海洛因二包（重約
      一‧一公克）扣案可佐，參之被告亦坦承該二包海洛因確係伊交給張應麟無訛
      ，並於警訊時陳稱：張應麟今日是要來試毒品等語，其雖未坦承為警逮捕時正
      與張應麟進行毒品交易之事實，然由前揭張應麟、蔡明宗二人於警偵訊時均坦
      承向被告購毒時被查獲，及警方在張應麟身上所查獲被告甫交付之海洛因毒品
      ，暨張應麟查獲當時確係正欲取出現金交付被告等交易情節，被告為警查獲當
      時確係正將海洛因販賣予張應麟之事實，已堪確認，所辯與張應麟合資購毒交
      付等語，顯係卸責之詞，不可採信。
（二）次查，被告為警查獲當日，警方係先行在被告樓下逮捕被告及張應麟二人後，
      繼而至被告住處搜索時，在被告住處樓層之樓梯間另行查獲涂正義、張簡輝雄
      二人，警方並在涂正義身上起出一包海洛因（重約０、五公克）等情，均據在
      場之被告、涂正義、張應麟、蔡明宗、張簡輝雄等人於警訊供述在卷可按，且
      經乙○○○○於本院證述明確，並有該包海洛因另扣於涂正義施用毒品案件中
      足佐。而涂正義嗣於警訊及偵查中就該包海洛因之來源，始終供稱係伊查獲前
      甫向被告以一千元購得一情，亦有涂正義於警偵訊分別供述：「我於十二時五
      十分左右自己一人在楠梓右昌壽民與加宏路口攔計程車直往甲○○家，要向甲
      ○○購買海洛因，剛好在甲○○已賣我壹包海洛因（即警方由我褲袋起出之那
      包），該包海洛因因我以新台幣壹仟元購得」（以上見警卷涂正義八十九年十
      一月三日警訊筆錄）、「（問：為何去國民街？）答：去找甲○○。」、「（
      問：去找他做何事？）答：買毒品。」、「（問：買多少錢？）答：一千元。
      」、「（問：查扣之０‧五公克海洛因就是他交給你的？）答：是的。」（以
      上見偵查卷二十頁反面）等語可證，被告亦坦承該包海洛因係伊交予涂正義（
      見本院九十年四月十一日審判筆錄），雖其亦辯係其與涂正義、張應麟合資購
      入所交付等語，然涂正義、張應麟二人並不認識，已據張應麟於警訊中陳明，
      涂、張二人既素未謀識，豈可能共同出資與被告一同購買毒品，且該二人與被
      告並無愁隙，被告所辯三人合資購毒一節倘若為真，涂、張二人當會據實陳述
      ，實無須佯稱向被告購買而故意攀誣被告之情理，況被告否認販賣所為之辯解
      ，其初於警訊時係供稱無償轉讓毒品予涂正義等語，後於偵查中亦表示僅給過
      涂、張二人毒品，但未向該二人收錢等語，警偵訊中尚無三人合資購毒等隻字
      片語，乃迄至本院審理時始為如此辯駁，其前後供述顯然不一，誠難採信。從
      而被告於查獲前確亦甫販賣海洛因予涂正義之事實，亦堪認定。
（三）再查，涂正義、張應麟二人為警查獲後除各別供述當日查獲前、查獲時向被告
      購買海洛因等前情外，就渠等之前向被告購買海洛因之次數、金額、交易地點
      等情節，亦經涂正義於警訊時明確供稱：「前後供三次（指包括查獲當日該次
      ），我自本年九月中旬開始向他購買，十多天買一次，前二次是他親自送來給
      我的，二次都是在鳳山市○○路交貨，每次都是一千元」等語，另張應麟初於
      警訊時亦稱：「包括被警方查獲的這次，我總共向"雞仔和"（即指被告）買過
      三次毒品，每次購買的金額在新台幣一千元或二千元不等」、「都在他住處樓
      下（被警方查獲處）交易的」等語，嗣於偵查中亦稱：伊自十月中旬起開始吸
      食海洛因，所吸食之海洛因係向甲○○買的，買過二次（應指不包括查獲當次
      ），每次一千元，在他家樓下購買，以電話連絡等語。由涂、張二人就渠等確
      有向被告購買海洛因之基本事實前後供述始終如一，嗣後並未翻異前述或指稱
      警訊筆錄不實在，抑或表示警訊所言非出於自由意識等情，涂正義、張應麟於
      警訊、偵查中所供述向被告購買海洛因之陳述，係渠等二人自由意識下所為之
      供述，應堪認定，其供述之真實性自甚高，應堪採信。又張應麟警訊供述係以
      被告之0000000000號行動電話作為向被告購毒之聯絡工具一情，被
      告亦坦承該行動電話號碼確為其對外聯絡所使用，並有該支行動電話扣案足佐
      ，足徵張應麟供述以該電話與被告聯絡購買毒品之詞亦非虛偽，參以張應麟係
      於被告住處樓下向被告購毒時為警查獲，最後一次購毒地點與其所供述前二次
      購毒地點亦相同，益徵其警偵查所供述之購毒地點確屬實在，雖其就購買金額
      於初於警訊時供稱一千元或二千元不等，嗣於偵查中則供稱每次均為一千元，
      然其所供述之金額甚屬相近，並無太大差距，且所供述之購買次數（查張應麟
      警訊所供述之三次，包括查獲當次，至其偵查中所供述之二次，應係指之前之
      數次，未包括查獲當次）、地點，亦無歧異，辯護人執此謂張應麟先後供述有
      明顯出入、矛盾，尚難憑採。又比較張應麟警、偵訊供述，其警訊所供述之購
      買金額應係指大概之數，偵查中既已肯定答稱每次均為一千元，且查獲當時亦
      係欲購買一千元之海落因，已如前述，故張應麟先後三次（包括查獲當次）向
      被告購買毒品之金額均為一千元，已甚明確，辯護人聲請再行傳喚張應麟到庭
      調查購買金額一節，自無必要。此外，並有在被告住處搜索查獲之海洛因三包
      、分裝毒品所用之空夾鏈袋一包及0000000000號行動電話一支扣案
      足佐，上開扣案物均為被告所有，亦據其陳明在卷，而該三包海洛因及被告查
      獲時已交付予張應麟之二包海洛因，經送驗結果，均含有第一級毒品海洛因成
      份，復有法務部調查局八十九年十月一日（八九）陸（一）00000000
      號鑑定通知書一紙附卷足稽，被告確有販賣海洛因予涂正義、張應麟之事實，
      已堪認定。至辯護人以涂、張二人因供出毒犯可能獲減刑之寬典，認其等指訴
      被告販毒之證詞，係屬利己之陳述，不得作為有罪判決之唯一證據一節，按涂
      正義、張應麟雖可能因供出毒犯而得獲減刑之寬典，然此乃法律之規定，要難
      因此即認施毒者或持有毒品者為警查獲後所供出之毒品來源，均非真實，而依
      前所述，本案既有相當理由足以認定涂、張二人之警偵訊供述為真實，自得採
      為認定被告販賣海洛因事實之證據。至被告雖未被查獲大量之海洛因毒品或天
      秤等物，然由涂正義、張應麟二人供述向被告所購買之金額均係一千元一情，
      可知被告係以小劑量包裝，零星販售等方式販賣海洛因，所販賣之價格為一千
      元，尚非大、中盤商，是未查獲大量之海洛因或天秤等物，亦無違經驗法則，
      自不得以查無上開物品，即任意遽以推論被告無販賣之犯行。故辯護人執此為
      被告無販賣毒品之辯護，亦無可採認。
（四）末查，被告販賣海洛因予涂正義、張應麟之所得，涂正義於警訊時已明確供稱
      包括查獲當日所查獲之該包海洛因，前後共向被告購買過三次，每次金額均為
      一千元，另張應麟於警訊中亦稱包括遭警查獲之當次，其前後共向被告購買過
      三次，至於每次之金額，亦已於偵查中肯定答稱均為一千元，故被告販賣海洛
      因予涂正義、張應麟之次數均各有三次，每次金額均為一千元，惟張應麟最後
      一次向被告購買時，尚未交付一千元予被告，即為警查獲，被告當次交易既尚
      無所得，計算被告販毒所得自應將查獲當次之交易，予以剔除，從而被告販賣
      海洛因予涂正義、張應麟之所得，合計應為五千元，洵堪認定。又意圖營利，
      係以有無對價關係為判斷，而海洛因係價格昂貴之違禁物，購買不易，且為政
      府懸為禁令嚴加取締，刑責甚重，茍無牟利之意圖，衡情被告應無甘冒被締判
      處重刑之危險，先後以一千元之價格，分別將海洛因販賣予涂正義、張應麟，
      顯係基於營利之目的，販賣海洛因予他人，要無疑義。
（五）綜上所述，被告連續販賣第一級毒品海洛因犯行，事證明確，洵堪認定。
二、核被告所為，係犯毒品危害防制條例第四條第一項之販賣第一級毒品罪。被告遭
    警查獲當次之販賣行為，雖著手交付毒品後，尚未向張應麟取得交易現金，即為
    警查獲，然販賣毒品罪之成立，祇須有營利目的，購入或賣出，論無在販入後被
    查獲，或賣出後被查獲，均為販賣之既遂，故如自始即以營利販賣目的而販入，
    嗣於交易時被警查獲，致未能賣出，其原先之販入毒品行為已完成，於行為繼續
    之過程中被查獲，自仍應成立販賣毒品既遂罪，本件被告遭查獲前已有多次販賣
    海洛因予涂正義、張應麟之事實，已如前述，並有在被告住處另行查獲之海洛因
    三包及預備供分裝之夾鏈袋一包等物，被告購入毒品之初顯有營利之目的，應堪
    認定，故其與張應麟最後一次交易毒品之際，雖尚未完成全部交易即被警查獲，
    然依前所述，被告當次犯行仍應論以毒品危害防制條例第四條第一項之販賣第一
    級毒品既遂罪。又被告先後多次販賣海洛因犯行，時間緊接，所犯罪名相同，顯
    係基於概括犯意反覆為之，為連續犯，應依刑法第五十六條規定論以一罪。至其
    先後持有第一級毒品海洛因多次之行為，亦係基於概括之犯意，本亦應以連續持
    有論，惟其持有後進而販賣，其持有之低度行為應被販賣之高度行為所吸收，不
    另論其持有毒品罪。至公訴人認被告構成累犯一節，查被告前於八十三年十二月
    ，因違反麻醉藥品管理條例、肅清煙毒條例案件，經本院各判處有期徒刑七月、
    三年四月，二罪合併定其執行刑為有期徒刑三年九月，於八十四年五月二十日入
    監執行，指揮書執畢日期為八十八年二月十三日。另又於八十四年八月間，因違
    反肅清煙毒條例及麻醉藥品管理條例案件，經本院各判處有期徒刑三月十月、四
    月，二罪合併定其執行刑為有期徒刑三年十一月，於八十八年二月十四日接續執
    行，嗣於八十七年十二月十日假釋出獄，所餘刑期至九十一年十一月六日始屆滿
    ，有上開案件之判決書二份及本院被告院內索引卡紀錄表、臺灣高等法院被告全
    國前案紀錄表及臺灣高雄地方法院檢察署刑案資料查註紀錄表各一份在卷可稽，
    按刑法第七十九條之一第一項規定：二以上徒刑併執行者，第七十七條所定最低
    應執行之期間，合併計算之。該條第三項規定：依第一項規定合併計算執行期間
    而假釋者，前條第一項規定之期間，亦合併計算之。依此，犯二以上之罪受有期
    徒刑合併執行，並合併計算其最低執行期間而獲准假釋，其假釋之範圍應包括所
    犯之該數罪，即不論假釋開始前其中一罪是否已執行期滿，在假釋期間內，所犯
    數罪之徒刑均應認為尚未執行完畢，於假釋期間內縱再犯有期徒刑以上之罪，亦
    不構成累犯（八十八年台非字第三一四號判決參照），本案被告既於假釋中再犯
    罪，依前開說明，其前案定執行刑有期徒刑三年九月部分亦應認未執行完畢，自
    不構成累犯，公訴人認被告構成累犯，尚有違誤，併此敘明。末查，被告意圖牟
    利，販賣第一級毒品海洛因，對於社會之危害固屬非淺，惟其販賣期間不長，獲
    利亦非鉅，並未大量販賣予不特定之人，犯罪情節尚非重大，若處以前揭罪名之
    最輕法定刑無期徒刑仍猶嫌過重，客觀上足以引起一般同情，衡情堪可憫恕，故
    依刑法第五十九條之規定減輕其刑。審酌被告為賺取差價利潤，販賣海洛因予他
    人施用，助長施用，戕害他人健康，犯後猶無悔意，惟念其販毒所得不多，期間
    亦不長（一個多月），且前有犯罪前科，素行不佳，本案係於假釋中再犯罪，以
    如前述等一切情狀，量處如主文所示之刑，並就其犯罪之性質，認有褫奪公權之
    必要，併予宣告褫奪公權四年。扣案之海洛因五包（驗後淨重合計四‧０三），
    經鑑定結果，確係第一級毒品海洛因，復有法務部調查局八十九年十月一日（八
    九）陸（一）00000000號鑑定通知書一紙附卷足稽，雖其中二包被告於
    遭查獲時已交予張應麟，惟與本件被告販毒情節有關，爰併與另在被告住處查獲
    之其餘三包海洛因，均應依毒品危害防制條例第十八條第一項前段之規定，宣告
    沒收銷燬之，至鑑驗耗用之毒品既已滅失，自無庸宣告沒收。另扣案之空夾鏈袋
    一包及0000000000號行動電話一支，均為被告所有之物，業據其陳明
    在卷，且前者夾鏈袋應係預備供被告分裝毒品販賣所用之物，後者行動電話則係
    供被告販賣毒品所用之聯絡工具，應堪肯認，均依毒品危害防制條例第十九條第
    一項宣告沒收。又被告販毒所得五千元，亦依毒品危害防制條例第十九條第一項
  宣告沒收之，如全部或一部不能沒收時，應以其財產抵償之。另在被告住處扣得
    之安非他命、吸食器、大麻煙等物，均與本件販賣海洛因毒品犯行無關，均不併
    予宣告沒收，附此敘明。
據上論斷，應依刑事訴訟法第二百九十九條第一項前段，毒品危害防制條例第四條第
一項、第十八條第一項前段、第十九條第一項，刑法第十一條、第五十六條、第五十
九條、第三十七條第二項、第三項，判決如主文。
中      華      民      國    九十      年      五      月    二十二    日
                                  臺灣高雄地方法院刑事庭
                                      法  官  陳淑卿
右正本證明與原本無異。
如不服本判決，應於判決送達後十日內，向本院提出上訴狀。
                                      書記官  陳朝宗
中      華      民      國    九十      年      五      月    二十三    日
附錄本判決論罪科刑法條：
毒品危害防制條例第四條第一項；
  製造、運輸、販賣第一級毒品者，處死刑或無期徒刑；處無期徒刑者，得併科新台
  幣一千萬元以下罰金。


司法院資訊處製作；財團法人民間司法改革基金會備份。
